【裁判字號】    89,訴,57
【裁判日期】    890331
【裁判案由】    遺棄等
【裁判全文】
臺灣宜蘭地方法院刑事判決                            八十九年度訴字第五七號
    公  訴  人  臺灣宜蘭地方法院檢察署檢察官
    被      告  甲○○
    選任辯任人  李蒼棟律師
    被      告  丁○○
右列被告等因遺棄等案件，經檢察官提起公訴（八十八年度偵字第二０七五號），本
院判決如左：
    主  文
甲○○對於無自救力之人，依法令應扶助而不為其生存所必要之扶助，處有期徒刑拾
月。緩刑年。
丁○○意圖藏匿犯人而頂替，處拘役肆拾日，如易科罰金以佰元折算壹日。緩刑貳
年。
    事      實
一、甲○○於於民國八十八年三月二十九日凌晨零時二十分許，酒後駕駛車號ＩＳ－
    ０九一八號自用小客車，沿宜蘭縣羅東鎮○○路由羅東市區往羅東運動公園方向
    行駛，行經公正路三四０巷巷口時，未注意車前狀況，而撞及正沿人行道跨越公
    正路之行人丙○○，致丙○○受有右側脛骨開放性骨折、右肱骨開放性骨折及脫
    臼、頭部外傷、臉部多處撕裂傷等傷害（過失傷害部分業經撤回告訴），丙○○
    並因此一重擊而陷入昏迷。甲○○於駕車肇事後並未下車查看，且明知丙○○在
    重力撞擊下，必因而受傷，成為無自救力之人，其依法令即有義務將無自救力之
    陳玉燕送醫救治，詎甲○○並未為丙○○生存必要之扶助，仍倒車後沿公正路往
    羅東運動公園方向逃逸。幸有適亦駕車行經該處之乙○○即時將丙○○送醫急救
    ，丙○○始獲救治而倖免於難。甲○○於肇事逃逸後，因心虛未回住所，而轉往
    宜蘭縣羅東鎮竹林國小附近之其祖母家，並連絡先前與其飲酒之友人丁○○商討
    如何處理善後，詎丁○○於知悉甲○○前之犯行後，竟意圖隱蔽真正肇事者甲○○，而於同日凌晨二時許宜蘭縣警察局羅東分局公正派出所員警至甲○○祖母之
    住處調查本件事故時，出面頂替甲○○所為之犯行。
二、案經宜蘭縣警察局羅東分局報請臺灣宜蘭地方法院檢察署檢察官偵查起訴。
    理      由
一、訊據被告丁○○坦承右揭頂替犯行不諱。被告甲○○則於本院審理時矢口否認有
    何遺棄之犯行，辯稱：當時其已酒醉，只知在案發現場覺得有撞上物體，車子熄
    火，其由內往外查看未見其他異狀，才倒車駛離現場，並未有何遺棄之故意云云
    。惟查右揭被告甲○○駕車肇事後，遺棄無自救力之被害人陳玉燕之事實，業據
    被害人陳玉燕於警、偵及本院審理時指訴綦詳，並經目擊證人乙○○到庭結證屬
    實，復有警製道路交通事故調查報告表及羅東聖母醫院診斷證明等附卷足憑。被
    告甲○○雖以前詞置辯，然查：
（一）被告丁○○係於知悉被告甲○○右揭犯行，方出面頂替等情，此觀諸被告丁○○於警訊時供稱：「（問：你為何會知道甲○○發生車禍？）答：我沒印象是
      他打電話給我，還是我打給他的。」等語即明（偵卷第十頁反面），佐以被告
      丁○○於頂替之初，即於警訊時稱：「對方是路人用走路的。」（偵卷第八頁
      反面）等情，顯見被告丁○○於出面頂替前，即已知悉被告甲○○駕車撞及路
      人即被害人陳玉燕後逃逸之事實，益徵被告甲○○所辯不知撞及何物云云，顯
      不足採。
（二）被告甲○○於肇事後，因心虛而臨時起意，未回自己住處而前往宜蘭縣羅東鎮
      竹林國小附近之其祖母住處等情，為被告甲○○於本院審理時所自承，足見渠
      等於偵查中所言事先相約至該處云云為不實之陳述，佐以被告丁○○前揭於警
      訊所供，足認被告二人係於被告甲○○肇事後方相約至甲○○祖母住處，亦足
      證被告甲○○當時雖係酒後，然顯仍具辨別事理之能力，其所辯無遺棄之故意
      云云，顯屬推諉飾卸之詞，諉不足採。事證明確，被告二人犯行均堪認定。
（三）至被告甲○○聲請本院再次傳喚目擊證人乙○○，證明其於肇事後並未「加速
      」逃逸，欲佐證其不知撞及被害人丙○○一節。查被告甲○○於肇事時，應知
      其所撞及者為行人之事實，已如前述，不因被告甲○○於肇事後有無「加速」
      逃逸而有不同，本院認無再次傳喚證人乙○○訊問此項事實之必要，併此敘明
      。
二、查被害人丙○○因本件事故，受有右側脛骨開放性骨折、右肱骨開放性骨折及脫
    臼、頭部外傷、臉部多處撕裂傷等傷害，並即陷入昏迷狀態，為被害人丙○○及
    證人乙○○一致指證屬實，並有羅東聖母醫院八十八年八月三日天羅聖南字第三
    二九號函在卷可稽。以被害人當時所受之傷害及隨即陷於昏迷等情狀觀之，被害
    人顯已無自救力，被告甲○○於肇事後未對被害人予適當之扶助，核其所為，係
    犯刑法第二百九十四條之遺棄罪。被告丁○○所為，則係犯刑法第一百六十四條
    第二項之頂替罪。爰分別審酌被告二人之犯罪動機、犯罪目的、手段、被告丁○○犯後坦承犯行、被告甲○○雖多所辯解，惟已與被害人達成民事上和解，二人
    犯後態度均尚佳及其他一切情狀，分量處如主文所示之刑，被告丁○○部分並諭
    知易科罰金之折算標準，以示懲儆。又查被告二人均未曾受有期徒刑以上刑之宣
    告，有臺灣高等法院檢察署刑案紀錄簡覆表在卷可稽，此次均因一時失慮，分別
    觸犯右揭犯行，經本次追訴、審判後，當均能知所警惕，信無再犯之虞，本院認
    對二人所宣告之刑，以暫不執行為適當，爰就被告甲○○部分宣告緩刑三年，被
    告丁○○部分宣告緩刑二年，以啟自新。
據上論斷，應依刑事訴訟法第二百九十九條第一項前段，刑法第二百九十四條第一項
、第一百六十四條第二項、第四一條、第七十四條第一款，罰金罰鍰提高標準條例第
一條前段、第二條，判決如主文。
本案經檢察官黃士元到庭執行職務。
中    華    民    國      八十九      年      三        月    三十一    日
                                        臺灣宜蘭地方法院刑事庭
                                            法  官  張  軒  豪
右正本證明與原本無異。
如不服本判決，應於判決送達後十日內向本院提出上訴狀。（應附繕本）
                                            書記官  莊  錫  聰
中    華    民    國      八十九      年      四        月      五      日
刑法第二百九十四條
對於無自救力之人，依法令或契約應扶助，養育或保護而遺棄之或不為其生存所必要
之扶助、養育或保護者，處六月以上五年以下有期徒刑。
因而致人於死者，處無期徒刑或七年以上有期徒，致重傷者，處三年以上十年以下有
期徒刑。
刑法第一百六十四條第二項
意圖犯前項之罪而頂替者亦同。


司法院資訊處製作；財團法人民間司法改革基金會備份。
